【裁判字號】    96,易,89
【裁判日期】    970121
【裁判案由】    違反著作權法
【裁判全文】
臺灣花蓮地方法院刑事判決                96年度易字第89號
公  訴  人  臺灣花蓮地方法院檢察署檢察官
被      告  甲○○
選任辯護人  王政琬律師
上列被告因違反著作權法案件，經檢察官提起公訴（95年度偵字
第5592號），本院判決如下：
    主  文
甲○○無罪。
    理  由
一、公訴意旨略以：被告甲○○明知「純情紅玫瑰」、「情人裳
    」、「今年一定會好過」、「漂泊的愛」、「重出江湖」等
    歌曲是大唐國際影音多媒體科技有限公司享有著作權之音樂
    著作，未經該公司同意不得公開演出前揭歌曲，詎料被告未
    經該公司之同意或授權，在其所經營位於花蓮縣吉安鄉○○
    路○段103號地下室「情海卡拉OK」店內，將上開歌曲以伴唱
    機供不特定人點選歌曲，以歌唱方式公開演出，致侵害告訴
    人之音樂著作財產權，嗣於95年10月15日在上址為警查獲。
    因認被告涉犯著作權法第92條之擅自以公開演出之方法侵害
    他人之著作財產權罪嫌云云。
二、按犯罪事實應依證據認定之，無證據不得推定其犯罪事實；
    不能證明被告犯罪者，應諭知無罪之判決，刑事訴訟法第15
    4條、第301條第1 項分別定有明文。次按事實之認定，應憑
    證據，如未能發現相當證據，或證據不足以證明，自不能以
    推測或擬制之方法，以為裁判基礎；又認定不利於被告之事
    實，須依積極證據，茍積極證據不足為不利於被告事實之認
    定時，即應為有利於被告之認定，更不必有何有利之證據；
    又按告訴人之告訴，係以使被告受有刑事追訴為目的，是其
    陳述是否與事實相符，仍應調查其他證據以資審認；而認定
    犯罪事實應依證據，為刑事訴訟法所明定，故被告否認犯罪
    事實所持之辯解，縱屬不能成立，仍非有積極證據足以證明
    其犯罪行為，不能遽為有罪之認定，亦有最高法院30年上字
    第816號、30年上字第1831號、40年台上字第86號、52 年台
    上字第1300號判例意旨可資參照。
三、訊據被告堅決否認有上揭犯行，被告辯稱：相關軟硬體設備
    係伊向訴外人簡哲煜所購得，包括大唐及美華公司授權之機
    型、公演證等依著作權法得合法使用之權利，但簡哲煜未將
    公演證等相關證件交給伊，本件僅是伊與簡哲煜間之買賣糾
    紛；伊所經營之情海卡拉OK店尚未營業即被查獲，屬於犯罪
    未遂行為，而著作權法第92條不處罰未遂等語。與其辯護人
    之辯護意旨亦同。
四、經查：
(一)按著作權法第92條規定以公播方式侵害著作權罪之成立，以
    行為人具有故意為其構成要件，而所謂故意係指行為人主觀
    上必須對於客觀不法構成要件所描述之行為主體、行為客體
    、行為、行為時之特別情狀、行為結果等，均有所認識，始
    可謂具備認知要素；並須進而具有實現不法構成要件之全部
    客觀行為情狀之決意，始具故意之決意要素，行為人必須兼
    具上開認知要素及決意要素，始可認為具有犯罪之故意，自
    屬當然。又按本罪並不處罰未遂或預備行為，是必須被告確
    有使人就上開音樂著作（詞曲）為公開演出之行為時，始足
    成立該罪名，故僅單純將音樂著作詞曲置於伴唱機內供不特
    定人點選，但未有人點選並且為公開演出者，亦僅屬不罰之
    預備行為。
(二)根據被告之認知，其向訴外人即證人簡哲煜購買之項目，包
    括點將家相關硬體設備、大唐及美華公司94年至95年之租金
    、聯合總會公演證等依著作權法得合法使用之權利，但簡哲
    煜嗣後並未將聯合總會公演證等相關證件交給被告，並有被
    告及證人簡哲煜提出之報價單影本一份附卷可按，依上開報
    價單之記載，被告購買之項目含「美華94-95 租金」、「大
    唐94-95 租金」、「聯合總會公演證」等，可見被告確實無
    著作權法第92條之擅自以公開演出之方法侵害他人之著作財
    產權罪之主觀犯意。
(三)另，公訴意旨既謂被告係以公開演出之方式侵害著作權利，
    卻未就本件其實際係由何人、於何時、在何種公開之情形下
    ，點選及演唱上開五首歌曲，而為公開演出之情事，加以說
    明及指出證明方法，經本院裁定請檢察官補正被告犯罪之證
    據並指出證明之方法後，檢察官未為補正，告訴人大唐公司
    亦未提出被告具體之公開演出行為及證明方法供本院調查以
    實其說，衡諸上開伴唱機內灌錄之歌曲多達數千首，此有點
    歌本扣案足憑，而系爭歌曲僅屬其中5 首，比例上不足千分
    之一，從點出播之機率觀之，則是否得僅憑上開伴唱機內置
    有上述歌曲，即可推論被告有藉不特定顧客點唱而有公開演
    出之既遂行為，即非無所疑問。且遍查全卷復無被告有實際
    公開演出系爭著作財產權屬告訴人大唐公司之「純情紅玫瑰
    」、「情人裳」、「今年一定會好過」、「漂泊的愛」、「
    重出江湖」等詞曲音樂著作之積極證據，顯難遽以被告有擺
    設上開伴唱機之事實，即擬制、推定必有不特定之客人「公
    開演出」上開歌曲。故被告僅單純將音樂著作詞曲置於伴唱
    機內供不特定人點選，但未有人點選並且為公開演出者，應
    僅屬不罰之預備行為。
五、綜上所述，被告辯稱其無犯本件之故意，且無證據證明該等
    歌曲曾有公開演出之事實等語，應堪可採。此外，本院查無
    其他積極證據足資證明被告確有公訴人所指之犯行，亦不得
    以被告擺設上開伴唱機之事實，即擬制、推定必有不特定之
    客人「公開演出」上開歌曲。揆諸上揭說明，應認被告犯罪
    尚屬不能證明，爰為被告無罪之諭知。
據上論斷，應依刑事訴訟法第301 條第1 項，判決如主文。
本案經檢察官孫源志到庭執行職務。
中    華    民    國    97    年    1     月    21    日
                        臺灣花蓮地方法院刑事第二庭
                              審判長法  官  林碧玲
                                    法  官  林恒祺
                                    法  官  沈培錚
上列正本證明與原本無異。
如對本判決不服，應於送達後10日內，向本院提出上訴狀（上訴
狀應記載具體上訴理由並應抄附繕本）告訴人或被害人如對於本
判決不服者，應具備理由請求檢察官上訴，其上訴期間之計算係
以檢察官收受判決正本之日期為準。
中    華    民    國    97    年    1     月    22    日
                                    書記官


司法院資訊處製作；財團法人民間司法改革基金會備份。
